臺灣臺北地方法院刑事判決　　　　　　　　　　　　　九十年度交易字第一七一號
　　公　訴　人　臺灣臺北地方法院檢察署檢察官
　　被　　　告　乙○○
右列被告因過失致死案件，經檢察官提起公訴（九十年度偵字第三八九五號），本院
判決如左：
    主  文
乙○○因過失致人於死，處有期徒刑玖月，緩刑肆年。
    事  實
一、乙○○於民國九十年一月十二日上午十時三十分許，騎乘車號ＤＴＭ－三一二號
    輕型機車，沿台北市華中橋由中和往台北市方向行駛，本應注意後行車超越前行
    車時，應顯示左方向燈並於前車左側保持半公尺以上之間隔超過，而依當時天候
    晴、日間自然光線、市區○○道路○路面乾燥、無缺陷、無障礙物、視距良好等
    情，並無不能注意情事，其竟於超越由王楊素珍騎乘行駛在其前方之腳踏車時，
    疏未注意與該腳踏車保持安全車距，致其所騎乘之機車右把手擦撞王楊素珍之左
    手臂，王楊素珍因而失去平衡人車倒地，且於倒地時，上腹部碰撞該腳踏車把手
    ，造成肝臟裂傷及腹腔出血因而導致休克，經送醫急救後於同日上午十一時三十
    分許不治死亡。乙○○於肇事後，在未被有偵查犯罪職權之機關或公務員知悉前
    ，不逃避接受裁判，於警員前往現場處理時，即當場承認為肇事人，自首接受裁
    判。
二、案經乙○○向警自首暨由臺北市政府警察局萬華分局報請臺灣臺北地方法院檢察
    署檢察官偵查起訴。
    理      由
一、訊據被告乙○○固不否認確有於右揭時間騎乘機車行經台北市華中橋，見王楊素
    珍人車倒地，經送醫急救終告不治之事實，惟矢口否認有過失致人於死犯行，辯
    稱：本件事故肇因係王楊素珍左手衣袖勾到伊所騎乘之機車後自行跌倒，並非伊
    於超車時擦撞王楊素珍所致云云。經查：
    （一）本件事故係因被告於前揭時、地騎乘機車，欲超越前車即王楊素珍騎乘之
          腳踏車，未保持安全車距，於兩車併行時不慎擦撞王楊素珍所致，業據被
          告迭於事發後接受交通警察訊問製作交通事故談話記錄表、在警局接受警
          員訊問製作偵訊筆錄、在王楊素珍屍體解剖當日接受檢察官訊問時陳稱：
          肇事前我騎乘機車沿華中橋南向北行駛右側機車道，行至肇事地點我看見
          前方之腳踏車太慢，我便向左向前超車，超車時我車右手把碰撞該女騎士
          之左手臂而肇事，肇事後該女騎士向右倒地等語明確，有各該交通事故談
          話紀錄表、偵訊筆錄、訊問筆錄附卷可稽（相驗卷第十七頁、第六至七頁
          、第三十五頁），並有警製道路交通事故調查報告表、現場照片二十幀在
          卷足憑。
    （二）本件因王楊素珍身體無明顯外傷，死因為何殊有疑問，經檢察官於相驗後
          另擇期會同法醫解剖方確定死因。而在法醫研究所九十年二月二十七日針
          對本件被害人死因做成鑑定書，確認被害人死亡係因本件事故所致前，被
          告對事發經過之陳述均同前所載，直至本院審理中，被告方改口辯稱前於
          接受訊問時並未向員警、檢察官表明伊有超車之舉，上開各筆錄之記載均
          屬不實云云。惟未親眼目睹事發經過、僅因執行勤務到場處理之員警、檢
          察官何能憑空杜撰被告超車不當之肇事情節？況員警、檢察官與被告並無
          夙怨，又有何必要虛捏事實故入被告於罪？且被告非不識字，若伊於接受
          員警、檢察官訊問時，各該訊問筆錄記載內容顯然不實，伊豈會同意在筆
          錄上簽名捺印？凡此均證被告前揭辯詞，要屬卸責之論，不足採信。
    （三）按後行機車超越前車時，應顯示左方向燈並於前車左側保持半公尺以上之
          間隔超過，行至安全距離後，再顯示右方向燈駛入原行路線，道路交通安
          全規則第一百零一條第五款後段規定甚明，被告為已考領駕照之駕駛人，
          對此實難諉稱不知。依前開道路交通事故調查報告表所載，肇事當日天候
          晴、有日間自然光線、視距良好，路況係乾燥、無缺陷、無障礙之柏油路
          面，並無使被告不能於超車時注意保持車距之情事，被告竟於騎乘機車欲
          超越前車，於兩車併行時疏未保持安全車距，致擦撞王楊素珍而肇事，伊
          對本件車禍之發生為有過失，至為明確。再者，王楊素珍確因本件事故而
          在倒地時上腹部碰撞腳踏車把手，造成肝臟裂傷及腹腔出血休克致死，業
          經臺灣臺北地方法院檢察署檢察官督同法醫師相驗及解剖明確，有相驗屍
          體證明書、驗斷書、勘驗筆錄、（九○）法醫所醫鑑字第○○七七號法務
          部法醫研究所鑑定書及勘驗照片在卷可憑，王楊素珍因本件車禍死亡，與
          被告之過失行為間實有相當因果關係。
    （四）綜上所述，被告於事實欄所載時、地騎乘機車，於超車時未注意與前車保
          持安全車距終至肇事，本件罪證明確，被告過失犯行洵堪認定，應依法論
          科。
二、核被告乙○○所為係犯刑法第二百七十六條第一項過失致人於死罪。被告於上開
    犯行未為任何有偵查犯罪職權之公務員知悉前，不逃避接受裁判，於警員前往現
    場處理時，即當場承認為肇事人，有臺北市交通警察大隊萬華分隊警員製作之自
    首調查報告表在卷可參，應依刑法第六十二條前段規定減輕其刑。爰審酌被告之
    智識程度、過失程度、犯後態度、被害人家屬已領取新台幣一百四十萬元之汽車
    強制責任險保險金等一切情狀，量處如主文所示之刑。再查被告前未曾受有期徒
    刑以上刑之宣告，有臺灣高等法院檢察署刑案紀錄簡覆表附卷可按，伊因一時疏
    失，致觸犯本件犯行，經此次教訓，當知所警惕，而無再犯之虞，本院認前開對
    伊宣告之刑，以暫不執行為適當，爰併宣告緩刑四年，以啟自新。
據上論斷，依刑事訴訟法第二百九十九條第一項前段，刑法第二百七十六條第一項、
第六十二條前段、第七十四條第一款，罰金罰鍰提高標準條例第一條前段，判決如主
文。
本案經檢察官甲○○到庭執行職務
中      華      民      國      九十一      年      九    月    廿六    日
                                    臺灣臺北地方法院交通法庭
                                        法  官  陳婷玉
右正本證明與原本無異。
如不服本判決，應於判決送達後十日內，向本院提出上訴狀。
                                        書記官  陳弘文
中      華      民      國      九十一      年      九    月    三十    日
